【裁判字號】    91,訴,3240
【裁判日期】    920213
【裁判案由】    搶奪
【裁判全文】
臺灣高雄地方法院刑事判決                        九十一年度訴字第三二四號
    公  訴  人  臺灣高雄地方法院檢察署檢察官
    被      告  甲○○  男  十.
                乙○○  男  二.
右列被告因搶奪案件，經檢察官提起公訴（九十一年度偵字第二一九三七號），本院
判決如左：
    主  文
甲○○共同連續意圖為自己不法之所有，而搶奪他人之動產，處有期徒刑壹年陸月。
乙○○公訴不受理。
    事  實
一、甲○○與乙○○（本院無審判權）二人共同意圖為自己不法所有之概括犯意聯絡
    ，自民國九十一年五、六月間起至同年八月三日止，先於附表編號一所列之時間
    、地點，由甲○○騎乘不詳車牌號碼之機車（係不知情之乙○○之弟所有）搭載
    乙○○，嗣於附表編號二、三所列之時間、地點，由甲○○騎乘光陽牌白色ＩＤ
    ＯＬ型號之不詳車牌號碼機車（係不知情之陳福政所有）搭載乙○○，均趁人騎
    乘機車不及防備之際，先由甲○○將機車騎近不詳姓名之婦女及黃怡琄、陳婷婷
    等人身旁，再由乙○○下手搶奪其等之皮包（所得財物詳如附表），得手後加速
    離開現場，二人並將皮包內之現金朋分花用，其中附表編號一、二所列之行動電
    話手機二支留供甲○○以自行申請之門號使用，附表編號三所列之行動電話手機
    則留供乙○○搭配自行聲請之門號使用，其餘因搶奪而得之皮包等物則任意丟棄
    （未尋獲扣案）。嗣為警調閱上開遭搶奪之行動電話通聯紀錄，發現附表編號三
    所列之行動電話手機，係由乙○○申請門號0000000000號使用，始循
    線查獲上情，並扣得上開行動電話手機三支。
二、案經臺東縣警察局移請台灣高雄地方法院檢察署檢察官偵查起訴。
    理  由
壹、有罪部分
一、右揭犯罪事實，業據被告甲○○於警訊、偵查中及本院審理時坦承不諱，核與被
    害人黃怡琄、陳婷婷於警訊中指訴之情節相符，並有如事實欄所載之行動電話手
    機三支扣案及扣押筆錄、贓物領據一紙在卷可憑，復有通聯紀錄四紙及泛亞電信
    公司客戶基本資料附卷可稽，本件事證明確，被告甲○○犯行均堪予認定。
二、核被告所為，係犯刑法第三百二十五第一項之搶奪罪。被告與乙○○間有犯意聯
    絡及行為分擔，係共同正犯。其先後三次搶奪犯行，時間緊接，方法相同，觸犯
    構成要件相同之罪，顯係基於概括犯意為之，為連續犯，依刑法第五十六條之規
    定，以一罪論，並加重其刑。爰審酌被告甲○○年輕力壯，竟不思以己力從事正
    當職業，以一己私念危害社會治安甚鉅，其犯行足使社會大眾恐慌，使被害人遭
    受錢財損失及身心受創，惟念及於審判中已有悔悟，且坦承犯錯等一切情狀，量
    處如主文所示之刑，以資懲儆。至於被告於審理時坦承除本件三次犯行外，尚犯
    有四次犯行，且向高雄市政府警察局陳述說明，然高雄市政府警察局函覆本院稱
    並未發現被告有其他犯罪案件，此有該局九十一年十二月三十一日高市警刑三字
    第０九一０００八二二五一號函在卷可查，且本院復查無其他證據可證明被告自
    白為真，是不能以被告上開自白而認定其犯罪，附此敘明。
貳、公訴不受理部分
一、按「案件有對於被告無審判權之情形者，應諭知不受理之判決。」刑事訴訟法第
    三百零三條第六款訂有明文。
二、次按刑事訴訟法第一條第二項規定：「現役軍人之犯罪，除犯軍法應受軍事裁判
    者外，仍應依本法規定追訴、處罰。」而軍事審判法第一條第一項亦明定：「現
    役軍人犯陸海空軍刑法或其特別法之罪，依本法規定追訴審判之，其在『戰時』
    犯陸海空軍刑法或其特別法以外之罪者，亦同。」準此，現役軍人犯陸海空軍刑
    法之罪，應依軍事審判法之規定由軍事法院審判之。
三、再按陸海空軍刑法第七十六條第一項第九款規定：「現役軍人犯刑法搶奪強盜及
    海盜罪章者，除本法另有規定外，依各該規定處罰。」其性質即將刑法之規定，
    全部引為陸海空軍刑法之條文，即視為陸海空軍刑法有所規定，必須依軍事審判
    法追訴審判之。此亦為林俊益法官於月旦法學雜誌第七十期第三頁所採相同見解
    。
四、經查：本件被告乙○○係現役軍人，此經被告於警訊中陳明，且經證人即被告軍
    中輔導長張培如到庭證稱屬實（見本院九十一年十二月十八日審判筆錄），而被
    告乙○○所犯係刑法第三百二十五條第一項之搶奪罪，參諸前揭說明，陸海空軍
    刑法業已引置刑法搶奪罪章之規定，視為已有規定，被告乙○○此部分犯行應依
    軍事審判法之規定追訴審判之，是本院就被告乙○○並無審判權，應依刑事訴訟
    法第三百零三條第六款之規定諭知不受理之判決。
據上論斷，應依刑事訴訟法第二百九十九條第一項前段、第三百零三條第六款、刑法
第三百二十五條第一項、第二十八條、第五十六條，判決如主文。
中      華      民      國    九十二    年      二      月    十三    日
                                  臺灣高雄地方法院刑事第一庭
                                      法  官      楊智守
附表：
┌───┬──────┬─────────┬──────┬────────┐
│編號  │時間        │地點              │被害人      │搶得之財物      │
├───┼──────┼─────────┼──────┼────────┤
│一    │九十一年五、│高雄市後火車站附近│騎機車之不  │皮包一只，內有  │
│      │六月間某日中│                  │詳姓名婦女  │現金（金額不詳）│
│      │午十二時許  │                  │            │、PANASONIC白色 │
│      │            │                  │            │手機一支序號3501│
│      │            │                  │            │00000000000號。 │
├───┼──────┼─────────┼──────┼────────┤
│二    │九十一年七月│高雄市○○○路近九│黃怡琄（騎乘│皮包一只，內有現│
│      │三十一凌晨三│如路口之中華地下道│機車）      │金新台幣（下同）│
│      │時許        │                  │            │一千三百元、    │
│      │            │                  │            │煙盒、NOKIA手機 │
│      │            │                  │            │一支序號00000000│
│      │            │                  │            │0000000號。     │
│      │            │                  │            │                │
├───┼──────┼─────────┼──────┼────────┤
│三    │九十一年八月│高雄縣岡山鎮不詳巷│陳婷婷（騎乘│皮包一只，內有灰│
│      │三日二十三  │內                │機車）      │色皮夾一只、現金│
│      │時許        │                  │            │七百元、身分證一│
│      │            │                  │            │枚、NOKIA8210藍 │
│      │  │                  │            │手機一支序號4489│
│      │            │                  │            │00000000000號   │
└───┴──────┴─────────┴──────┴────────┘
右正本證明與原本無異。
如不服本判決，應於判決送達後十日內，向本院提出上訴狀。
                                      書記官       王美玲
中    華    民    國    九十二    年      二      月       十四       日


司法院資訊處製作；財團法人民間司法改革基金會備份。
